【裁判字號】    97,訴,963
【裁判日期】    971124
【裁判案由】    偽造有價證券
【裁判全文】
臺灣桃園地方法院刑事判決               97年度訴字第963號
公  訴  人  臺灣桃園地方法院檢察署檢察官
被      告  甲○○
選任辯護人  林  凱律師
            楊一帆律師
上列被因偽造有價證券罪案件，經檢察官提起公訴（97年度偵字
第227號、第15632號），本院判決如下︰
    主
甲○○意圖供行使之用，而偽造有價證券，處有期徒刑壹年拾月
。未扣案偽造如附表所示之支票紙沒收。
    事  實
一、甲○○因資金調度週轉不靈，致積欠他人債務無法清償，竟
    基於意圖供行使之用而偽造有價證券之犯意，於民國96年8
    月間某日，在其位在桃園縣大溪鎮○○里○○路1 號住處，
    竊取與其同住之兄長乙○○所有之新竹國際商業銀行空白支
    票3紙（2人屬二親等旁系血親，所涉親屬間竊盜部分未據告
    訴），得手後，在桃園縣大溪鎮○○路3 號員林煤氣行內，
    未經許哲榮及游明烽之同意或授權，即盜用渠等所留存之印
    章蓋印，分別填寫如附表所示之支票發票日與票面金額而完
    成發票行為，足生損害於許哲榮、游明烽本人及票據流通交
    易之正確性。嗣甲○○於同年月間某日，於上開支票背面以
    其自己名義背書後，分別持附表編號一所示之支票1 紙向不
    知情之丙○○調現新臺幣（下同）50萬元而行使之，致丙○○誤信為真，而如數交付支票面額所示之金額與甲○○；另
    持附表編號二、三所示之支票2 紙交付與不知情之丁○○藉
    以擔保其所積欠之貨款，丁○○遂將附表編號三所示之支票
    1 紙交付與不知情之戊○○。乙○○因發覺其所有上開空白
    支票遺失，於96年9月11 日向臺灣票據交換所桃園縣分所辦
    理票據掛失止付等手續，致丙○○、戊○○屆期將上開支票
    提示兌領因係掛失空白票據而遭退票，始經警循線查知上情
    。
二、案經臺北縣政府警察局新莊分局及桃園縣政府警察局大溪分
    局報告臺灣桃園地方法院檢察署檢察官偵查後起訴。
    理  由
壹、證據能力部分
    按被告以外之人（包括證人、鑑定人、告訴人、被害人及共
    同被告等）於審判外之陳述雖不符刑事訴訟法第159條之1至
    之4等4條之規定，而經當事人於審判程序同意作為證據，法
    院審酌該言詞陳述或書面陳述作成時之情況，認為適當者，
    亦得為證據；當事人、代理人或辯護人於法院調查證據時，
    知有刑事訴訟法第159條第1項不得為證據之情形，而未於言
    詞辯論終結前聲明異議者，視為有前項之同意，同法第159
    條之5 定有明文。立法意旨在於傳聞證據未經當事人之反對
    詰問予以核實，原則上先予排除。惟若當事人已放棄反對詰
    問權，於審判程序中表明同意該等傳聞證據可作為證據；或
    於言詞辯論終結前未聲明異議，基於尊重當事人對傳聞證據
    之處分權，及證據資料愈豐富，愈有助於真實發見之理念，
    且強化言詞辯論主義，使訴訟程序得以順暢進行，上開傳聞
    證據亦均具有證據能力。查本件下列所引用之被告以外之人
    於審判外之供述或非供述證據，因被告甲○○及其辯護人於
    準備程序時具狀表示無意見（見本院審訴字第26頁反面），
    且公訴人、被告及其辯護人於本院審理程序時亦表示無意見
    （見本院訴字卷第19頁至第21頁），且迄至言詞辯論終結前
    均未聲明異議，而本院審酌上開供述或非供述等證據資料製
    作時之情況，無不當取供及證明力明顯過低之瑕疵，認以之
    作為證據應屬適當，故揆諸前開規定，認前揭證據資料應有
    證據能力。
貳、認定犯罪事實所憑之證據及理由
一、上揭犯罪事實，業據被告甲○○迭於偵查及本院審理時坦承
    不諱，核與證人乙○○於警詢中（見臺灣桃園地方法院檢察
    署97年度偵字第227號卷【下稱偵卷一】第14至16 頁、臺灣
    桃園地方法院檢察署97年度偵字第15632 號卷【下稱偵卷二
    】第9至13 頁）、證人丙○○於警詢及偵查中（見偵卷一第
    10至12、22、30頁）、證人戊○○、丁○○於警詢（見偵卷
    二第15至17、19至21頁）陳述情節相符，並有被告所偽造如
    附表所示之支票影本、掛失止付票據提示人資料查報表、遺
    失票據申報書及票據掛失止付通知書各1 份在卷可佐（見偵
    卷一第18至22頁、偵卷二第23至27頁），足認被告前開自白
    與事實相符，堪以採信。本案事證明確，被告犯行，洵堪認
    定，應依法論科。
二、核被告所為，係犯刑法第201條第1項之偽造有價證券罪。被
    告在如附表所示之支票上，盜用許哲榮、游明烽印章之行為
    ，係偽造有價證券之部分行為；再行使偽造有價證券之低度
    行為應為偽造有價證券之高度行為所吸收（最高法院24年上
    字第458 號判例意旨參照），均不另論罪。按同時偽造同一
    被害人之多件同類文書或同一被害人之多張支票時，其被害
    法益仍僅一個，不能以其偽造之文書件數或支票張數，計算
    其法益。此與同時偽造不同被害人之文書或支票時，因有侵
    害數個人法益，係一行為觸犯數罪名者迴異，最高法院73年
    台上字第3629號判例可資參照。是被告一次偽造不同被害人
    之本票3紙，侵害被害人許哲榮、游明烽2人之法益，乃一行
    為觸犯數罪名，為想像競合犯，依刑法第55條之規定，應從
    一重之偽造有價證券罪處斷。查被告因資金週轉不靈，一時
    短於思慮在未取得許哲榮、游明烽同意或授權之情形下，盜
    蓋渠等印章而偽造有價證券，致罹重典，然所偽造之支票3
    紙均因掛失空白票據而遭退票，對許哲榮、游明烽實質權益
    尚未造成重大影響，而被害人丙○○、丁○○及戊○○均與
    被告達成民事和解，被告業已清償票面金額，且被害人丁○○、戊○○復對被告表示宥恕之意（見本院審訴字卷第24、
    27頁），足認被告惡性及犯罪情節尚非全無可憫恕之處，本
    院認上開犯罪情節，在客觀上尚足以引起一般同情，堪予憫
    恕，認雖量處法定最低之法定本刑有期徒刑3 年，猶嫌過重
    ，實屬情輕法重，依刑法第59條之規定，酌量減輕其刑。爰
    審酌被告之素行、犯罪之動機、目的、手段、所生之危害及
    犯後坦承犯行等一切情狀，量處如主文所示之刑，以示懲儆
    。末查被告前因公共危險案件，經本院於96年12月24日以96
    年度桃交簡字第4697號判處有期徒刑2 月確定，此有臺灣高
    等法院被告前案紀錄表1 份在卷可憑，是被告雖犯後坦承犯
    行，並已積極清償全部債務，且與被害人等人達成民事和解
    ，詳如前述，惟其已經受有期徒刑以上刑之宣告確定者，即
    不合緩刑條件，是不予宣告緩刑，附此敘明。
三、沒收部分
    被告偽造如附表所示之支票3 紙，雖未扣案，惟既無證據證
    明業已滅失而不存在，是不問屬於犯人與否，應依刑法第20
    5條之規定，為沒收之諭知（最高法院90年度台上字第6045
    號判決意旨參照）。至被告盜蓋許哲榮、游明烽所有之印文
    ，因盜用他人真正印章所蓋之印文，並非偽造印章之印文，
    不在刑法第219條應予沒收之列（最高法院48年台上字第113
    號、第1533號判例意旨參照），故不併予宣告沒收，附此敘
    明。
據上論斷，應依刑事訴訟法第299條第1項前段，刑法第201條第1
項、第55條、第59條、第205條，刑法施行法第1條之1第1項、第
2項前段，判決如主文。
本案經檢察官黃珮如到庭執行職務。
中    華    民    國    97    年    11    月    24    日
                  刑事第十一庭  審判長法  官  蔡榮澤
                                      法  官  紀凱峰
                                      法  官  汪曉君
上正本證明與原本無異。
如不服本判決，應於判決送達後10日內向本院提出上訴狀（應附
繕本），其未敘述上訴理由者，應於上訴期間屆滿後20日內補提
理由書狀於本院，上訴於臺灣高等法院。
                                      書記官  林怡君
中    華    民    國    97    年    11    月    27    日
附表：
 ┌──┬──────┬───┬─────┬──────────┐
 │編號│ 票載發票日 │發票人│支票號碼  │票面金額 （新臺幣） │
 │    │            │      │          │                    │
 ├──┼──────┼───┼─────┼──────────┤
 │一  │96年10月18日│許哲榮│AA0000000 │500,000元           │
 │    │            │      │          │                    │
 ├──┼──────┼───┼─────┼──────────┤
 │二  │96年9月10日 │游明烽│AA0000000 │1,000,000元         │
 │    │            │      │          │                    │
 ├──┼──────┼───┼─────┼──────────┤
 │三  │96年10月31日│許哲榮│AA0000000 │700,000元           │
 │    │            │      │          │                    │
 └──┴──────┴───┴─────┴──────────┘
附錄本判決論罪科刑之法條：
中華民國刑法第201條
（有價證券之偽造變造與行使罪）
意圖供行使之用，而偽造、變造公債票、公司股票或其他有價證
券者，處3 年以上10年以下有期徒刑，得併科3 千元以下罰金。
行使偽造、變造之公債票、公司股票或其他有價證券，或意圖供
行使之用，而收集或交付於人者，處1 年以上7 年以下有期徒刑
，得併科3 千元以下罰金。
中華民國刑法第339條


司法院資訊處製作；財團法人民間司法改革基金會備份。
